【裁判字號】    99,上訴,1855
【裁判日期】    990812
【裁判案由】    誣告
【裁判全文】
臺灣高等法院刑事判決                99年度上訴字第1855號
上  訴  人
即  被  告  丙○○
選任辯護人  何春源律師
上列上訴人因誣告案件，不服臺灣士林地方法院98年度訴字第
247號，中華民國99年3月31日第一審判決（起訴案號：臺灣士
林地方法院檢察署98年度偵字第57號），提起上訴，本院判決如
下：
    主  文
上訴駁回。
    事  實
一、緣丙○○與甲○○間存有債務糾紛，因屢次尋覓甲○○無著
    ，又認甲○○與乙○○間有合夥關係，乃多次與高良佐、陳
    增榮（綽號「緣投」）等人前往乙○○位於臺北市中山區○
    ○○路○段3巷15號7樓之建築師事務所，以謀解決上開債務
    ，嗣乙○○將其事務所遷移至上開地址6樓，丙○○因尋無
    甲○○、乙○○2人行蹤，明知甲○○與乙○○未有詐欺犯
    行，竟與石志強（業經原審法院以98年度審簡字第96號判決
    判處有期徒刑3月確定）、陳增榮（未據檢察官起訴）共同
    意圖使甲○○、乙○○受刑事處分，而基於指定犯人誣告之
    犯意聯絡，於民國96年12月5日前某日，在臺北市○○街某
    間紅茶店內，先由丙○○虛構：「甲○○於96年2月間向石
    志強借款新臺幣（下同）55萬元，並開立同額支票1張以為
    擔保，而甲○○又佯稱有投資臺北市○○區○○路【尊皇】
    建案，完工銷售後，將連本帶利還款100萬元，嗣甲○○於
    92年8月15日帶石志強前往臺北市大同區○○○路○段188 號
    樓下與乙○○見面，再由乙○○對石志強佯稱，其與甲○○
    為合夥人，負責【尊皇】案之監造，一定負責完工，請石志
    強放心等語，致石志強誤信乙○○之保證，而同意將擔保支
    票交還予甲○○，詎甲○○此後即避不見面，致石志強追討
    無著，乙○○及甲○○均涉犯刑法第339條詐欺罪嫌等情節
    」，而囑由石志強出面向警察機關檢舉乙○○及甲○○共同
    涉有刑法詐欺罪嫌，並要求石志強提供其身分證件影本供作
    檢舉之用，且為免石志強無法記憶上開虛構情節，遂提供由
    不知情之姓名年籍不詳之人所製作之草稿1份及內容不實之
    欠款明細表影本1張，嗣2、3日後，石志強、陳增榮遂持前
    開草稿及欠款明細表影本等物，前往由高良佐介紹，位於臺
    北市中正區○○○路○段10號6樓之宇國聯合律師事務所，向
    不知情之律師張智剛提供前開虛構情節之草稿，並偽稱該欠
    款明細表影本為甲○○所出具，再由張智剛繕打檢舉信函，
    及將該不實之欠款明細表影本作為檢舉信函之附件證據使用
    ，經石志強於信末簽名後，由陳增榮將該檢舉信函攜離，迄
    96年12月5日，再由不知情之姓名年籍不詳之人以石志強之
    名義具名將該檢舉信函暨附件寄交予臺北市政府警察局中山
    分局（下稱中山分局）偵辦乙○○、甲○○之刑事詐欺犯行
    而為誣告。嗣中山分局函轉至臺北市政府警察局大同分局（
    下稱大同分局）偵辦，經該分局承辦員警張國華通知石志強
    前來製作筆錄，石志強、丙○○2人復承前誣告之犯意聯絡
    ，由丙○○偕同石志強於97年1月3日上午前往大同分局接受
    訊問，並由石志強對甲○○、乙○○提出詐欺告訴，而為誣
    告。嗣乙○○因該案經通知到場接受警詢一事，旋遭丙○○
    等人發覺其事務所遷移之新址，丙○○竟指示陳增榮、高良
    佐、綽號「A購」等人，於97年1月16日下午3時許，前往乙
    ○○上開建築師事務所，將乙○○強押至宇國聯合律師事務
    所，並迫其簽立本票（丙○○、陳增榮、高良佐所涉妨害自
    由部分，業經臺灣臺北地方法院檢察署檢察官以97年度偵字
    第16352號偵查起訴，由臺灣臺北地方法院另案審理中）。
    而上揭乙○○、甲○○被誣訴之詐欺案件仍由大同分局報告
    臺灣士林地方法院檢察署檢察官偵查後，經該署檢察官以97
    年度偵字第3978號對乙○○及甲○○為不起訴處分確定，始
    查悉上情。
二、案經臺灣士林地方法院檢察署檢察官自動檢舉偵查起訴。
    理  由
壹、程序方面：
    按被告以外之人（包括證人、鑑定人、告訴人等）於審判外
    之陳述雖不符刑事訴訟法第159條之1至之4等四條之規定，
    然經當事人於審判程序同意作為證據，法院審酌該言詞陳述
    或書面陳述作成時之情況，認為適當者，亦得為證據；當事
    人、代理人或辯護人於法院調查證據時，知有刑事訴訟法第
    159條第1項不得為證據之情形，而未於言詞辯論終結前聲明
    異議者，視為有前項之同意，同法第159條之5定有明文。立
    法意旨在於傳聞證據未經當事人之反對詰問予以核實，原則
    上先予排除。惟若當事人已放棄反對詰問權，於審判程序中
    表明同意該等傳聞證據可作為證據；或於言詞辯論終結前未
    聲明異議，基於尊重當事人對傳聞證據之處分權，及證據資
    料愈豐富，愈有助於真實發見之理念，且強化言詞辯論主義
    ，使訴訟程序得以順暢進行，上開傳聞證據亦均具有證據能
    力。查本件下列所引用之被告以外之人於審判外之供述或非
    供述證據，被告及其辯護人於本院準備程序及審判程序時均
    表示無意見（見本院卷第29頁反面、第30頁正面、第41頁反
    面至第46頁正面），且迄至言詞辯論終結前均未聲明異議，
    而本院審酌上開供述或非供述等證據資料製作時之情況，無
    不當取供及證明力明顯過低之瑕疵，認以之作為證據應屬適
    當，揆諸前開規定，本院認為均應有證據能力。
貳、實體方面：
一、訊據上訴人即被告丙○○對於其與甲○○間存有債務糾紛乙
    節固坦承不諱，惟矢口否認有何誣告犯行，辯稱：伊根本不
    認識石志強，也未唆使石志強寫檢舉信函云云，辯護人則為
    被告辯護稱：本件僅有共同被告石志強之自白，而石志強所
    述前後矛盾，不足作為認定被告教唆石志強去誣告之證據，
    本件並無其他證據足資證明被告有共犯誣告罪嫌云云，惟查
    ：
（一）上揭事實，業證人即共同被告石志強於原審法院98年度審
      簡字第96號案件、原審審理中，證人即被害人乙○○於警
      詢時、原審審理中，證人陳增榮於警詢及原院審理中，證
      人即員警張國華於原審審理中證述明確，此參諸：
   1、證人石志強於原審法院98年度審簡字第96號案件、原審審
      理中證述：被告與伊友人陳增榮（綽號「緣投」）曾在大
      龍街一間紅茶店喝茶，伊過去打招呼後因而認識被告，之
      後在大龍街某間紅茶店內，當時被告、陳增榮均在場，被
      告告知乙○○、甲○○從事建築行業，甲○○並積欠被告
      1,200萬，現因找無此二人下落，欲以向警方檢舉之方式
      尋人，故伊雖不認識乙○○、甲○○，仍受被告委託去寫
      檢舉信，被告則表示若要到錢，會幫伊找工作或提供資金
      讓伊去開店，當場被告有提供檢舉內容之草稿予伊參考，
      並提出欠款明細表1張（見臺灣士林地方法院檢察署97年
      度偵字第397 8號偵查卷影印卷第13頁），用以說明檢舉
      甲○○欠款之相關細節，避免伊無法回答警方詢問之問題
      ，但該欠款明細表所載內容均為不實，伊均不知該草稿及
      欠款明細表為何人所寫，此外被告亦要求伊提供身分證影
      本供檢舉用，伊因此還到便利超商去影印身分證。隔2、3
      日後，由陳增榮陪同伊前往律師事務所寫前開檢舉信，當
      時陳增榮也有攜帶前開草稿交予律師，律師則依該草稿繕
      打成卷附之檢舉信函（見同上偵查卷影印卷第9頁、第10
      頁），而非由伊向律師親自口述，該檢舉信函繕打完畢後
      ，伊有觀覽並在信末簽名，但伊並未帶走該檢舉信函，該
      信函應是交由陳增榮攜回，又當天律師幫伊等寫檢舉信函
      並未收費，且伊並未注意先前之草稿如何處理，伊亦不知
      該檢舉信函事後由何人寄出；嗣警察通知伊前往製作筆錄
      時，伊有到大龍街紅茶店找被告告知此事，被告遂於97年
      1月3日上午陪同伊前往警局製作筆錄，被告亦向伊表示對
      於警察之詢問，依照先前草稿內容回答即可，因伊還記得
      草稿之內容，故當時警詢筆錄內容均為伊自行陳述（見同
      上偵查卷影印卷第4頁至第6頁），伊當初僅係出名檢舉，
      不知事情會如此複雜，也不知道陳增榮為何陳稱係伊表示
      遭甲○○、乙○○等人詐騙而自行要求找律師等語（見原
      審法院98年度審簡字第96號卷第14頁、原審卷第45頁至第
      57頁）自明。
   2、證人乙○○於警詢時、原審審理中證稱：伊未曾見過石志
      強，也與石志強間並無任何債務關係或金錢往來，而甲○
      ○為伊先前客戶，96年7月間被告曾率7名男子前來伊事務
      所，表示甲○○積欠其款項，要伊幫忙尋找甲○○，於96
      年11月4日該7名男子又前來伊事務所，向伊表示若找不到
      甲○○，就要伊負起還款責任，該2次伊事務所仍在臺北
      市中山區○○○路○段3巷15號7樓，臺北市政府警察局中
      山分局刑事案件移送書（見臺灣士林地方法院檢察署97年
      度偵字第9220號偵查卷影印卷第21頁至第26頁）記載為6
      樓應屬誤載，之後伊始將事務所遷移至原址6樓，伊在樓
      下一樓大廳並未曾標示任何事務所名牌，且被告等人未曾
      到6樓找過伊，而97年1月16日下午，事務所人員告知有員
      警張國華通知伊涉犯詐欺罪嫌，伊覺得奇怪並表示半小時
      內會趕回事務所，待伊回到事務所後，該名員警因有事已
      先行離去，但不久就有6、7個兄弟前來把伊強押至宇國聯
      合律師事務所，而被告已在該處等待，並逼迫伊簽下本票
      ，伊因而懷疑被告係利用誣告詐欺案件來尋找伊，嗣後遂
      報警處理等語（見臺灣士林地方法院檢察署97年度他字第
      1700號偵查卷影印卷第7頁、97年度偵字第9220號卷影卷
      第27頁至第31頁、第35頁至第41頁、97年度偵字第3978號
      卷影卷第19頁至第20頁、第27頁、原審卷第103頁至第106
      頁）。
   3、證人陳增榮於警詢及原院審理程序中證述：伊綽號為「緣
      投」，伊認識被告，而石志強也曾與被告打過招呼，伊曾
      於96年12月間陪同石志強至律師事務所寫檢舉信，該律師
      為高良佐介紹，……96年7月間伊曾與被告、高良佐、綽
      號「A購」之人一同前往乙○○之建築師事務所，商討其
      合夥人甲○○所積欠之債務問題，96年11月間伊等也有再
      行前往該事務所，但這段期間都是乙○○出面，都找不到
      甲○○，……之後乙○○事務所有搬家，遷移到同址6 樓
      ，……97年1月16日，伊跟高良佐、綽號「A購」等人將乙
      ○○帶至律師事務所等語（見97年度偵字第9220號偵查卷
      影印卷第80頁至第85頁、98年度偵字第57號卷第18頁至第
      20頁、原審卷第87頁至第97頁）。
   4、證人張智剛於警詢及本院審理中證述：高良佐為伊十幾年
      前之客戶，石志強、陳增榮曾於97年1月前後經高良佐介
      紹至伊事務所，伊並為石志強繕打檢舉信函（見97年度偵
      字第3978號卷影卷第9頁至第10頁），當天也有攜帶一些
      相關資料，如名片，以及據稱為甲○○所交付之欠款明細
      表影本（見97年度偵字第3978號卷影卷第13頁）等，伊則
      將之作為檢舉信函之附件，完成後再由石志強簽名，……
      97年1月16日下午，乙○○與數名男子曾前來伊事務所，
      因雙方要繕寫債務清償協議等語（見97年度偵字第9220
      號偵查卷影印卷第44頁至第47頁、第52頁至第53頁、98年
      度偵字第57號卷第66頁至第67頁、原審卷第80頁至第86頁
      ）。
   5、證人即員警張國華於原審審理中證述：伊任職於臺北市政
      府警察局大同分局偵查隊，因石志強寄送檢舉信函予中山
      分局，該案經中山分局函轉大同分局，之後分派予伊偵辦
      ，伊遂通知石志強於97年1月3日上午10時到分局製作筆錄
      ，當天石志強有依時前來，並有人陪同到場，對於該陪同
      之人伊已沒有印象，但為一名男性，且並非陳增榮，且經
      伊詢問石志強有無借錢予甲○○之證據，但石志強無法提
      出。而97年1月16日下午，伊有為此案前去乙○○事務所
      ，欲將通知書送達予乙○○，且因檢舉信函中稱該處為幫
      派堂口，伊也打算去察看蒐集情資，當時伊到名片上所載
      之地址7樓，但小姐告知該公司已遷移至同址6樓，當時乙
      ○○不在，經員工聯絡後，乙○○表示會趕回事務所，當
      時伊因有事先行離去，當晚伊再行前往該事務所，該事務
      所員工才告知乙○○出事，伊懷疑石志強是否故意提出告
      訴，藉此來找人等語（見97年度偵字第3978號偵查卷影印
      卷第30頁、第31頁、原審卷第98頁至第102頁）。
（二）參以證人石志強對於其與被告、陳增榮共同提出不實舉發
      乙○○、甲○○涉有詐欺犯行之過程，包含被告先行提供
      草稿、欠款明細表，及陳增榮陪同至律師事務所繕打檢舉
      信函，其後經警通知時，又由被告偕同前往警局製作筆錄
      等細節均證述詳盡，亦核與證人陳增榮、張智剛、張國華
      上開證述彼此相符，而石志強對其所犯誣告之罪業已自白
      ，並經原審法院以98年度審簡字第96號判處罪刑，自難謂
      與被告間有何利害關係，且參諸被告亦自承：與石志強並
      無任何仇隙（見原審卷第111頁），則石志強更無設詞誣
      陷入人於罪，致己罹偽證重典之必要，是其證詞應堪採信
      。至證人石志強雖於原審審理中證稱：欠款明細表並未提
      供予律師云云（見原審卷第55頁），然證人張智剛、陳增
      榮均證稱於律師事務所繕打檢舉信函之際，曾提出欠款明
      細表影本一情，均如前述，且參以該檢舉信函中載明附件
      包含欠款明細表影本，其上亦有檢舉人即證人石志強之簽
      名（見97年度偵字第3978號偵查卷影印卷第10頁），足見
      當時應有提出該欠款明細表影本無疑，而證人石志強雖為
      上開證稱，然參諸其亦證稱：當時草稿由陳增榮攜至律師
      事務所，伊也不知道為何要去律師事務所等語（見原審卷
      第55頁），足見相關資料均係由陳增榮攜帶至事務所，證
      人石志強則單純至該處配合行事，是其並未注意該欠款明
      細表影本實際上有無提供予律師，衡情亦非不可能。惟此
      部分並無礙於本件犯罪事實之認定，併此敘明。
（三）至證人陳增榮於原審審理中固證稱：石志強告知伊，其與
      甲○○、乙○○間有債務糾紛，伊遂陪同石志強前往律師
      事務所談論寫檢舉信一事，當時並未攜帶任何草稿，寫完
      後該信交由石志強自行攜走，當時律師收費5,000元，伊
      幫忙墊付1,300元，至於石志強所稱在大龍街紅茶店討論
      檢舉信函草稿之際，因伊當時正在照顧家人故不在場云云
      （見原審卷第87頁、第92頁至第95頁），證人張智剛於原
      審審理中證稱：該檢舉信函之內容均為石志強所告知，包
      含最後一段，應該是石志強有去找過甲○○，並碰到綽號
      「阿慶」之人，伊當時並未見到任何草稿，相關資料均為
      石志強自行攜帶，伊有向石志強收取費用，陳增榮有幫忙
      代墊云云（見原審卷第80頁、第82頁至第85頁），惟查，
      如上所述，參諸證人石志強於原審業已明確證述其與甲○
      ○、乙○○實際上並無債務糾紛，其伊係受被告委託而具
      名誣告檢舉，陳增榮亦知此情，仍陪同石志強至律師事務
      所撰寫檢舉信函，又當時張智剛律師均依被告所提供之草
      稿進行擬稿，事後亦未收取費用等情，陳增榮、張智剛上
      揭證述內容，已難採信。況參諸證人陳增榮多次自承曾於
      96 年7月間、同年11月間一同前往乙○○事務所，商討甲
      ○○積欠被告款項如何處理一事（見97年度偵字第9220號
      偵查卷影印卷第81頁、原審卷第90頁、第91頁），堪認證
      人陳增榮與被告交誼匪淺，衡情自有迴護之可能，再參酌
      證人陳增榮既共同參與本件被告誣告之犯行，又於97年1
      月16日與高良佐、綽號「A購」將乙○○強行帶至張智剛
      律師事務所，並因此涉犯妨害自由等罪而遭起訴，益證其
      涉入該債務糾紛甚深，則其上開證詞顯有偏頗之虞，自非
      可採。至證人張智剛雖證述該檢舉信函均為石志強所述及
      石志強之親身經歷，然揆諸其證述內容，核與檢舉信函中
      所描述係轉述自陳姓友人等節顯有歧異（見97年度偵字第
      3978號偵查卷影印卷第9頁），再參以證人張智剛自承與
      高良佐相識，石志強亦經高良佐介紹至其律師事務所繕寫
      檢舉信函乙節（見97年度偵字第9220號偵查卷影印卷第45
      頁、98年度偵字第57號卷第66頁、原審卷第81頁至第82頁
      ），而高良佐等人又於97年1月16日強押乙○○至其律師
      事務所簽立本票而遭起訴，綜上所述種種跡證，尚難謂證
      人張智剛之證詞無避重就輕之嫌及附和證人陳增榮之處，
      是其上開證詞亦難採信。
（四）此外，復有檢舉信函（含信封）暨附件、臺北市政府警察
      局96年12月18日北市警中分刑字第09634590000號函、臺
      灣士林地方法院檢察署97年偵字第3978號不起訴書影本、
      臺灣臺北地方法院檢察署97年度偵字第16532號起訴書在
      卷可憑（見97年度偵字第3978號偵查卷影印卷第7頁、第8
      頁至第18頁、97年度偵字第3978號偵查卷原卷第59頁、第
      60頁、原審卷第20頁至第23頁）。
（五）至證人石志強證稱並不知悉何人製作供其至律師事務所繕
      寫檢舉信函所用之草稿1份及欠款明細表影本1張，以及何
      人於96年12月5日以石志強之名義具名將該檢舉信函寄交
      予臺北市政府警察局中山分局等情（見原審卷第54頁至第
      56頁），而被告及證人陳增榮亦均否認為渠等所為（見原
      審卷第94頁、第110頁），此外遍查卷內亦無任何證據可
      供證明係被告、石志強、陳增榮或由其他共犯所為，是此
      部分僅能認定係由不知情之年籍不詳之人所為，然此部分
      尚無礙於本件犯罪事實之認定，附此敘明。
（六）被告及辯護人雖以前詞置辯：然被告確與石志強、陳增榮
      共同誣告甲○○、乙○○，業如前述，況石志強、乙○○
      均陳稱：相互不認識，亦無任何債務關係（見原審卷第47
      頁、第103頁），石志強既不認識乙○○、甲○○，彼此
      間亦無任何糾紛，實難謂有何自行誣告該2人之強烈動機
      存在，反觀被告不僅自承與甲○○間有債務關係，又多次
      自行或派人前往乙○○之事務所商討債務事宜，而陪同石
      志強前往律師事務所繕寫檢舉信函之陳增榮，則顯與被告
      關係匪淺，且經該詐欺誣告後，乙○○事務所遷移之新址
      隨即遭發現，當日乙○○亦遭強押至律師事務所簽立本票
      ，益徵被告係因債務糾紛，急於尋找甲○○及乙○○，從
      而委由石志強出面具名誣告，欲以此方式尋得甲○○及乙
      ○○2人之下落一情甚明，是其所辯不認識石志強，亦未
      誣告云云，顯非可採；至辯護人稱僅有共犯之自白，不足
      以證明被告犯罪，惟本件除石志強之證述外，尚有前開證
      人證述及證物可憑，可資證明被告誣告之犯行，是辯護人
      上開所辯，亦屬無據。
（七）綜上所述，被告上揭辯解，顯係事後卸責之詞，不足採信
      。從而，本件事證明確，被告與石志強、陳增榮共同誣告
      甲○○、乙○○之犯行，應堪認定，應予依法論科。
二、核被告所為，係犯刑法第169條第1項之誣告罪，被告與石志
    強、陳增榮（未據起訴）3人間就上開犯行，有犯意聯絡及
    行為分擔，均為共同正犯。按刑法第169條第2項之偽造證據
    及使用罪，原屬同條第1項誣告之預備行為，因其犯罪之危
    險性較為重大，故不必實行誣告，仍予獨立處罰，如偽造此
    項證據持以誣告，除另犯其他罪名外，按照低度行為吸收於
    高度行為之原則，祇應論以第1項之誣告罪名，不應再適用
    第2項從重處斷（最高法院30年上字第194號判例意旨參照）
    。是其使用偽造之證據以使他人受刑事處分而為申告之行為
    ，其使用偽造證據之低度行為，為誣告之高度行為所吸收，
    不另論罪，公訴人雖未就被告使用偽造證據之犯行起訴，惟
    該部分犯行與已敘及部分，有吸收犯之實質上一罪關係，為
    起訴效力所及，本院自得併予審理。又被告以檢舉信函誣告
    甲○○、乙○○後，又再行陪同石志強前往警局製作筆錄，
    對甲○○、乙○○提出不實之詐欺告訴，係本於同一約定，
    而密切接近之時、地實施，侵害同一之法益，難以強行分開
    ，在刑法評價上，以視為數個舉動之接續施行，係屬接續犯
    ，而為包括之一罪。又按誣告罪係妨害國家審判權之罪，故
    以一訴狀誣告數人，僅能成立一誣告罪（最高法院86年度臺
    上字第3204號、91年度臺上字第927號判決意旨參照），是
    被告雖同時誣指被害人甲○○與乙○○，然其所為該次誣告
    行為，仍應論以一罪。
三、原審審理結果，因認被告罪證明確，適用刑法第28條、第16
    9條第1項之規定，並審酌被告僅為追討債務，竟偽造證據，
    並囑由石志強具名寄發檢舉信函，對被害人濫行提出詐欺告
    訴，足使渠等受有刑事處分之危險，造成司法調查程序之無
    益進行，嚴重妨害司法正義之實現，及其品行、犯罪動機、
    目的、手段、生活狀況、智識程度及所生之損害、犯罪分工
    程度，以及犯後態度等一切情狀，量處有期徒刑8月，以示
    懲儆；並說明扣案之欠款明細表影本1張，雖係被告用以本
    件誣告犯罪，然尚無證據可資證明為被告所有，爰不依法宣
    告沒收；且敘明證人陳增榮於原審審理時於具結後所為之不
    實證述，是否構成偽證罪，應由檢察官另行偵辦。核其認事
    用法，均無違誤，量刑亦屬妥適。被告上訴意旨除仍執原審
    上揭辯解外，並以原審判決憑以認定事實之證據，僅係共同
    被告石志強所為不利於己之供述，其餘證人乙○○、陳增榮
    、張智剛之證據，均未指被告有與石志強共同誣告被告情事
    ，原判決除證人石志強證言外，並未舉出其他必要之證據，
    以證明其與事實相符云云為由，指摘原判決不當。惟查，本
    件如上所述，係被告囑由石志強出面向警察機關檢舉被害人
    乙○○及甲○○共同涉有刑法詐欺罪嫌，並要求石志強提供
    其身分證件影本供作檢舉之用，嗣石志強、陳增榮遂前往宇
    國聯合律師事務所，向不知情之律師張智剛提供事實欄所載
    上開虛構情節草稿，並偽稱該欠款明細表影本為甲○○所出
    具，再由張智剛繕打檢舉信函，及將該不實之欠款明細表影
    本作為檢舉信函之附件證據使用，經石志強於信末簽名後，
    由陳增榮將該檢舉信函攜離，迄96年12月5日，再由不知情
    之姓名年籍不詳之人以石志強之名義具名將該檢舉信函暨附
    件寄交中山分局偵辦乙○○、甲○○之刑事詐欺犯行而為誣
    告。嗣中山分局函轉至大同分局偵辦，經該分局承辦員警張
    國華通知石志強前來製作筆錄，石志強、丙○○2人復承前
    誣告之犯意聯絡，由丙○○偕同石志強於97年1月3日上午前
    往大同分局接受訊問，並由石志強對甲○○、乙○○提出詐
    欺告訴，而為誣告等情，業據證人即共同被告石志強於原審
    法院98年度審簡字第96號案件及原審審理中證述明確，核與
    證人即被害人乙○○於警詢時、原審審理中，證人陳增榮於
    警詢及原院審理中，證人即員警張國華於原審審理中證述情
    節相符，是本件尚難認原審判決僅憑證人石志強之證言，認
    定被告涉犯共同誣告罪嫌，辯護護人稱僅有共犯之自白，不
    足以證明被告犯罪，本件除石志強之證述外，既尚有上開證
    人證述及證物可憑，可資證明被告誣告之犯行，是辯護人上
    開辯護，亦無可採。另證人況石志強及被害人乙○○於原審
    均陳稱：相互不認識，亦無任何債務關係（見原審卷第47頁
    、第103頁），石志強既不認識乙○○、甲○○，彼此間亦
    無任何糾紛，實難謂有何自行誣告該2人之強烈動機存在，
    反觀被告不僅自承與甲○○間有債務關係，又多次自行或派
    人前往乙○○之事務所商討債務事宜，而陪同石志強前往律
    師事務所繕寫檢舉信函之陳增榮，則顯與被告關係匪淺，且
    經該詐欺誣告後，乙○○事務所遷移之新址隨即遭發現，當
    日乙○○亦遭強押至律師事務所簽立本票，益證被告係因債
    務糾紛，急於尋找甲○○及乙○○，從而委由石志強出面具
    名誣告，欲以此方式尋得甲○○及乙○○2人之下落乙節，
    應堪認定。是被告辯稱伊不認識石志強，亦未誣告云云，顯
    不足採。此外，本件原判決就被告上訴所執理由取捨亦已多
    所論述，及說明其憑以認定之依據，有如前述，經核與吾人
    日常生活經驗所得之定則亦無違背。被告所執上訴理由，本
    院尚難採為被告有利認定之依據。是本件被告上訴並無理由
    ，應予駁回。
據上論斷，應依刑事訴訟法第368條，判決如主文。
本案經檢察官侯寬仁到庭執行職務。
中    華    民    國    99    年    8    月    12    日
              刑事第十五庭  審判長法  官  吳昭瑩
                                  法  官  蘇隆惠
                                  法  官  吳炳桂
以上正本證明與原本無異。
如不服本判決，應於收受送達後10日內向本院提出上訴書狀，其
未敘述上訴之理由者並得於提起上訴後10日內向本院補提理由書
（均須按他造當事人之人數附繕本）「切勿逕送上級法院」。
                                  書記官  洪雅蔓
中    華    民    國    99    年    8     月    13    日
附錄本案論罪科刑法條全文：
刑法第169條第1項：
意圖他人受刑事或懲戒處分，向該管公務員誣告者，處 7 年以下
有期徒刑。

司法院資訊處製作；財團法人民間司法改革基金會備份。
